臺灣高雄地方法院民事判決
110年度重訴字第185號
原      告  裕成船舶機械工程股份有限公司

法定代理人  駱志禎  
訴訟代理人  舒瑞金律師
            許嘉珊律師
被      告  樺棋營造股份有限公司

法定代理人  陳麒宇  

訴訟代理人  顏忠恕  
上列當事人間請求給付承攬報酬等事件，本院於民國111年10月6
日言詞辯論終結，判決如下：
　　主      文
一、被告應給付原告新臺幣壹仟貳佰肆拾參萬伍仟肆佰玖拾壹元
    及自民國一一０年八月二十六日起至清償日止，按週年利率
    百分之五計算之利息。
二、訴訟費用由被告負擔。
三、本判決於原告以新臺幣肆佰壹拾肆萬伍仟壹佰陸拾肆元為被
    告供擔保後，得假執行；但被告如以新臺幣壹仟貳佰肆拾參
    萬伍仟肆佰玖拾壹元為原告預供擔保，得免為假執行。　　
　　事實及理由
壹、程序事項：按當事人其代理權消滅者，訴訟程序在有法定代
    理人承受其訴訟以前當然停止；聲明承受訴訟，應提出書狀
    於受訴法院，由法院送達於他造，民事訴訟法第170條、第1
    76條分別定有明文。本件被告之法定代理人原為蔡憲浩，嗣
    由陳麒宇接任之，有被告變更登記表在卷可查（見本院卷第
    69頁至第72頁），而陳麒宇已具狀聲明承受訴訟（見本院卷
    第67頁、第73頁），應予准許。
貳、實體事項：
一、原告主張：原告自民國109年2月起至110年3月止陸續提供材
    料承攬修繕被告所有之樺緯輪（修繕內容詳如附表所示，下
    稱系爭工程），系爭工程既已完工，惟被告迄今猶有新臺幣
    （下同）12,435,491元未為給付，故擇一依承攬、買賣等法
    律關係提起本件訴訟，並聲明：㈠被告應給付原告12,435,49
    1元，及自起訴狀繕本送達被告之翌日起至清償日止，按週
    年利率5％計算之利息。㈡願供擔保，請准宣告假執行。
二、被告則以：樺緯輪於系爭工程期間均交付予訴外人樺聯海事
    工程有限公司（下稱樺聯公司）使用，難認兩造就系爭工程
    具有契約關係，原告應向樺聯公司請款；況原告提出之部分
    單據，欠缺被告法定代理人的小章及樺緯輪船舶章，此等單
    據不符合形式，原告亦不得請款等語置辯。並聲明：㈠原告
    之訴及假執行聲請均駁回。㈡如受不利判決，願供擔保，請
    准宣告免為假執行。
三、得心證之理由：
　㈠稱承攬者，謂當事人約定，一方為他方完成一定之工作，他
    方俟工作完成，給付報酬之契約。約定由承攬人供給材料者
    ，其材料之價額，推定為報酬之一部。報酬應於工作交付時
    給付之，無須交付者，應於工作完成時給付之。民法第490
    條、第505條分別定有明文。
　㈡經查，原告主張兩造就系爭工程締結承攬契約以及系爭工程
    均已完成等節，已提出相關之報價單、驗收單、請款單為據
    （下稱系爭單據，見本院110年度審重訴字第134號卷【下稱
    審訴卷】第27頁至第145頁），再觀證人張高福亦至庭具結
    證稱：
　　⒈我在109年2月至110年3月擔任被告之副總經理，曾處理樺
      緯輪之修繕事宜，樺緯輪之泵艙部分會找原告修繕，由原
      告先報價，我作初審詢價，如總經理及董事長確認同意，
      就會在請購單上簽名，原告會出報價單給我們，如果是緊
      急修繕，我們於核可下來後，會電話通知原告，並在之後
      的請購單上簽名或蓋章。如果是正常程序，報價單上會蓋
      被告公司的大小章，是由船務部的人員來協助蓋章。如果
      章不在，或承辦人員不在，才會由我在權限內簽名，也就
      是老闆同意後我才會簽名（見本院卷第118頁）。
　　⒉系爭單據確實都是我處理過的。我有收到原告的報價，也
      有向董事長及總經理請示，同意請購後，有些是我直接蓋
      公司的章後給原告，也有些是我簽名之後回傳給他們。我
      檢視原告提出之驗收單，確實是被告的輪機長及管輪簽名
      的，有驗收合格我們才會同意請款，審訴卷第71、79、87
      、95、103、105、111、129、127、133、135、139、141
      、145頁的AndrewChang都是我簽的。大章也是我確認過才
      請承辦人員蓋章等語，當時我都是向原告之員工賴博修聯
      絡的（見本院卷第118頁至第119頁）。
　　⒊而就原證3-1至3-4之修繕，是因為我們在泵艙有一個抽海
      水的大管路，會通海。當時因為要維修管路另外一端的軸
      承，老外要求封盲板，有跟原告討論過可以避免海水倒灌
      ，要拆掉所以才會有額外的費用。當時來不及先報價，最
      後請款時公司應該有同意這個金額付款等語（見本院卷第
      120頁）。
　㈢併查原告之工程師即證人賴博修亦稱：我負責到現場看工作
    安排工作及製作報價單、驗收單、請款單。我會在現場看過
    再回報老闆，在現場會先確認需要修繕的項目，問老闆要報
    價多少錢。樺緯輪的報價單都是給被告的副總即張高福。報
    價單也是一式三份，我會送到被告，通常都會請求打折，我
    們通常打九折或九五折，我送報價單過去前會先蓋好公司大
    小章。被告同意後會蓋大小章，但因為後來被告結構有變動
    ，所以後來就只會蓋大章，董事長換人就無法蓋小章，並請
    接手的副總簽名……報價單過了就開始帶工人到船上施作，施
    作好之後會請船上人員確認工程有無完成及正常，因為留守
    人不一定，有時會是輪機長、管輪或大管，會請他們測試確
    認沒問題後請他們簽名及蓋章。他們會拿船舶章來蓋。驗收
    時我會在場……驗收完畢後我就會製作請款單，除非過程有增
    加項目，驗收單原則上與報價單的內容一樣，只是格式不一
    樣……系爭單據都是我製作的等詞（見本院卷第114頁）。
　㈣另查被告已承認系爭單據上蓋用之被告公司大小章均為真正
    （見本院卷第42頁），是觀附表編號1至2、4、6工程之報價
    單、附表編號4至6工程之請款單均已蓋有兩造公司之大小章
    （見審訴卷第27頁至第31頁、第45頁至第47頁、第65頁、第
    71頁、第93頁至第95頁、第105頁至第107頁、第69頁、第75
    頁、第83頁至第85頁、第91頁、第111頁），附表編號5、7
    工程之報價單、附表編號7工程之請款單亦蓋有原告公司大
    小章、被告大章、另有被告當時副總即證人張高福之簽名（
    見審訴卷第77頁至第79頁、第87頁、第113頁至第117頁、第
    129頁、第135頁、第141頁、第123頁至第127頁、第133頁、
    第139頁、第145頁），併查前揭張高福、賴博修之證詞，可
    認被告確實曾委請原告進行系爭工程，而就原告所提承攬報
    酬數額，亦經張高福報請被告高層確認同意採購，才促請原
    告出具報價單後施作工程，並同意支付保價單所示之承攬報
    酬及材料款，可認兩造已就系爭工程成立承攬契約達成意思
    表示合致。
　㈤被告雖辯稱：報價、驗收及請款等單據，均需具備被告大小
    章及樺緯輪船舶章，才屬完備，並稱系爭單據並不符合形式
    故不得請款等詞（見本院卷第112頁），惟被告亦稱前述請
    款格式之內容，並無相關明文依據（見本院卷第112頁），
    兩造既未就付款設有特殊條件，則被告單方臨訟所提之請款
    要件，不得作為其拒絕給付之理由，尤其被告所提之請款形
    式，亦無明文依據，更難認可執此拒絕付款；況張高福亦證
    稱：驗收單上之「樺緯輪印」為船章，都固定放在船上。由
    船長或大副保管，如果機艙確認過驗收OK，就會跟船長拿船
    章來蓋，我剛剛檢視後前開書證中的「樺緯輪」的船舶章都
    是真正的。報價請款時不需要樺緯輪船舶章，一般詢價及請
    款都是在公司內部，所以不會用到船舶章，只有在船舶驗收
    時才會請負責之人確認後簽名並蓋船舶章等詞（見本院卷第
    118頁至第120頁），併查賴博修也證稱：修繕完成後，會請
    樺緯輪船上之人員確認維修有無完成或正常，確認沒問題會
    請他們簽名及蓋章，他們會拿船舶章來蓋，因為船上沒有大
    小章，只有船章，所以只需要蓋船舶章等語（見本院卷第11
    2頁），可認樺緯輪船舶章應屬隨船保管之印章，根本無從
    於報價、請款時加以用印，樺緯輪進行系爭工程修繕，雙方
    於報價、請款，僅需就相關單據蓋用雙方之公司大章及有權
    利決策者之小章或由其簽名，就為已足，至在工程施作完畢
    而需驗收之際，則需透過樺緯輪船上人員進行確認，如驗收
    合格，則會透過蓋用樺緯輪船舶章及蓋用者簽名之方式以示
    通過，是被告辯稱不論是報價、驗收、請款均需蓋用雙方公
    司大小章及樺緯輪船舶章才能請款，更非可採。
　㈥被告復辯稱樺緯輪於系爭工程進行時間，均為樺聯公司實際
    使用，應由樺聯公司進行付款等語，並提出其與樺聯公司於
    109年11月12日就樺緯輪締結之租約（下稱系爭租約，見本
    院卷第57頁至第65頁），是觀系爭租約第3條雖約定樺緯輪
    自109年9月15日至114年12月31日止出租予樺聯公司使用，
    且系爭租約第9條亦有船體外觀或設備如因甲方（即樺聯公
    司）使用不當導致損壞時，由甲方負責修復（不計折舊）之
    內容（見本院卷第59頁、第61頁），惟查附表編號1至3之工
    程，係於系爭租約締結前就已成立之契約，被告稱其於109
    年9月15日租約締結前，已將樺緯輪實際交付樺聯公司使用
    ，惟亦稱當時未簽立契約，也未約定如需修繕時應由何人付
    款（見本院卷第52頁），另觀本院向張高福確認其究竟是基
    於何種身分與原告商談系爭工程事宜，張高福亦證稱：我在
    110年3月前都是代表被告公司（見本院卷第121頁），難認
    張高福是代樺聯公司與原告締約；再觀系爭單據上僅有被告
    大小章及張高福之簽名，而無樺聯公司之章印，可認系爭工
    程之承攬關係是存於原告與被告之間，依據債之相對性原則
    ，原告自僅得向被告請求付款。縱樺聯公司與被告依系爭租
    約具有修繕約定，亦不因此使樺聯公司轉變為系爭工程之承
    攬契約當事人，是被告辯稱原告應向樺聯公司請款給付，亦
    屬無據。
　㈦末查原告所提系爭工程之驗收單均已蓋用樺緯輪船舶章（見
    審訴卷第33頁至第35頁、第41頁、第49頁、第53頁、第57頁
    、第61頁、第67頁、第73頁、第81頁、第89頁、第97頁至第
    99頁、第109頁、第119頁至第121頁、第131頁、第137頁、
    第143頁），輔參張高福、賴博修之證述，可認系爭工程均
    已完成並經樺緯輪之船上人員確認驗收合格，始會蓋用樺緯
    輪船舶章，則原告就系爭工程請求被告支付其報酬12,435,4
    91元，當屬有據。
四、綜上所述，原告就系爭工程承攬關係請求被告給付12,435,4
    91元及自起訴狀繕本送達翌日即110年8月26日起（見審訴卷
    第163頁）至清償日止，按週年利率5％計算之利息，為有理
    由，應予准許。
五、本件事證已臻明確，兩造其餘攻擊防禦方法及所提證據，經
    核與判決結果不生影響，不逐一論述，併此敘明。
六、兩造均陳明願供擔保聲請宣告假執行或免為假執行，經核均
    與規定相符，分別酌定相當擔保金額予以宣告。
七、訴訟費用負擔之依據：民事訴訟法第78條。
中　　華　　民　　國　　111 　年　　10　　月　　31　　日
               　 民事第九庭　法　官　葉晨暘
以上正本係照原本作成。　　　　　　　　　
如對本判決上訴，須於判決送達後20日內向本院提出上訴狀。如
委任律師提起上訴者，應一併繳納上訴審裁判費。
中　　華　　民　　國　　111 　年　　10　　月　　31　　日
                              書記官  吳良美
【附表】
編號 工程名稱 主張成立時間 代號 承攬報酬 （新臺幣） 料件買賣價金（新臺幣） 1 艏泥泵整修 （含泥泵泵體整修及泥泵中間軸整修兩項工程項目） 109年2月 HW109-01 1,289,925元 131,250元 2 右高壓沖洗泵整修 109年2月 HW109-02 1,821,960元 32,550元 3 拆除左泥泵膨脹接頭裝盲板 109年7月 HW109-03 99,750元 96,726元 4 右高壓沖洗泵整修 109年11月 HW109-04 1,890,000元 104,916元 5 為樺緯輪左高壓沖洗泵整修 109年11月 HW109-05 1,913,625元 81,232元 6 為樺緯輪左泥泵整修 109年12月 HW109-06 1,346,625元 437,052元 7 為樺緯輪右泥泵110年3月整修 110年3月 HW110-01 自行施工部分2,328,953元 自行施工部分31,217元     委外施工部分302,400元 委外施工部分527,310元 合計    10,993,238元 1,442,253元  總計     12,435,491元